【裁判字號】    98,訴,4504
【裁判日期】    990205
【裁判案由】    毒品危害防制條例
【裁判全文】
臺灣板橋地方法院刑事判決              98年度訴字第4504號
公  訴  人  臺灣板橋地方法院檢察署檢察官
被      告  甲○○
上列被告因違反毒品危害防制條例案件，經檢察官提起公訴（98
年度毒偵字第7924號），本院判決如下：
    主  文
甲○○施用第一級毒品，累犯，處有期徒刑拾月。
    事  實
一、甲○○前因施用毒品案件，經本院以89年度毒聲字第2293號
    裁定送勒戒處所觀察、勒戒後，認有繼續施用毒品之傾向，
    復經本院以89年度毒聲字第2655號裁定令人戒治處所施以強
    制戒治，於民國90年4 月23日執行完畢，並由臺灣板橋地方
    法院檢察署檢察官以90年度戒毒偵字356 號為不起訴處分確
    定。其於強制戒治執行完畢釋放後5 年內，又因施用毒品案
    件，經本院以95年度訴字第897 號判處有期徒刑9 月、5 月
    確定；另因竊盜及恐嚇取財未遂案件，經本院以95年度易字
    第1636號判處有期徒刑8 月、8 月、8 月、10月確定；再因
    恐嚇取財未遂案件，經臺灣桃園地方法院以96年度易字第
    297 號判處有期徒刑4 月確定。上開各罪嗣經裁定分別減刑
    為有期徒刑4 月15日、2 月15日、4 月、4 月、4 月、5 月
    、2 月，並定應執行有期徒刑1 年10月確定，於97年4 月28
    日縮刑期滿執行完畢（本案構成累犯）。猶未知悔改，復基
    於施用第一級毒品海洛因之犯意，於98年10月21日晚間9 時
    15分許為警採尿前回溯26小時內之某時（扣除其為警查獲至
    採尿時止人身自由受拘束之期間），在不詳處所，施用第一
    級毒品海洛因1 次。嗣於98年10月21日晚間7 時15分許，在
    其臺北縣板橋市○○路○段260 號4 樓居處為警查獲，並扣
    得注射針筒2 支及分裝杓1 支。
二、案經臺北縣政府警察局海山分局移送臺灣板橋地方法院檢察
    署檢察官偵查起訴。
    理  由
一、訊據被告固否認有前揭施用第一級毒品海洛因之犯行，辯稱
    ：伊已經很久未施用海洛因，且伊從98年1 月即前往亞東紀
    念醫院接受美沙酮治療，不可能施用海洛因云云。惟查：被
    告於98年10月21日晚間9 時15分許為警採集之尿液經送驗結
    果，確呈海洛因代謝物嗎啡陽性反應，有臺灣檢驗科技股份
    有限公司98年11月4 日濫用藥物檢驗報告、毒品案件尿液檢
    體及姓名對照表各1 紙附卷可參。又前揭尿液檢驗報告載明
    本案係以GC/MS （即氣相層析質譜儀分析法）方法作為確認
    檢驗之方式，而該方法之原理係檢品經氣化後，通過層析管
    分離純化，再將純化後之成分循序送入質譜儀做個別鑑定。
    因質譜儀所測定之圖譜，在化學上被公認具有指紋特性，故
    可據以完全判定該檢品係為何種化合物。職是，若以氣相層
    析質譜儀（GC/MS ）作藥物及其代謝產物之定性及定量分析
    ，幾乎不會有偽陽性反應產生等情，業經臺北榮民總醫院於
    83 年4月7 日以83北總內字第3059號函敘甚明。再者，海洛
    因施用入人體後水解還原成嗎啡，再循嗎啡之代謝方式排出
    體外，復據行政院衛生署藥物食品檢驗局以73藥檢壹字第
    030221號函說明綦詳，且尿液中能否驗出嗎啡陽性反應，與
    其投與量、投與途徑、採尿時間、個人體質及檢測方法之靈
    敏度有關，國外曾有文獻報導注射6 毫克之海洛因鹽酸鹽，
    其代謝物嗎啡之平均可檢出時限約為26小時，亦經行政院衛
    生署藥物食品檢驗局於81年9 月8 日以（81）藥檢壹字第
    8114885 號函釋明在案。從而，本件被告之尿液經以氣相層
    析質譜儀分析法檢驗，既呈海洛因代謝物嗎啡陽性反應，顯
    見被告在其採尿前回溯26小時內某時（扣除其為警查獲至採
    尿時止人身自由受拘束之期間），確有施用第一級毒品海洛
    因之行為。此外，被告有事實欄所示之施用毒品前科，有臺
    灣高等法院被告前案紀錄表在卷可參，其於強制戒治執行完
    畢釋放出所後，復因施用毒品犯行而經法院判刑確定後，再
    犯本件施用第一級毒品之罪，自與毒品危害防制條例第20、
    23條所定之「初犯」或「5 年後再犯」情形有別（最高法院
    95年度第7 次刑事庭會議決議內容參照），應依法論科。
二、按海洛因為毒品危害防制條例第2 條第2 項第1 款明定之第
    一級毒品。核被告所為，係犯毒品危害防制條例第10條第1
    項之施用第一級毒品罪。其持有第一級毒品之低度行為，為
    施用之高度行為所吸收，不另論罪。又被告有如事實欄所示
    之犯罪科刑執行情形，有前述臺灣高等法院被告全國前案紀
    錄表可佐，其於徒刑執行完畢後5 年內，故意再犯本件有期
    徒刑以上之罪，為累犯，應依刑法第47條第1 項之規定加重
    其刑。爰審酌被告之素行、生活狀況、犯罪之手段、所生危
    害程度及犯罪後否認犯行，未見悔意等一切情狀，量處如主
    文所示之刑，以示懲儆。扣案之注射針筒2 支及分裝杓1 支
    ，被告於警詢、偵查及本院審理中均堅詞否認為其所有，復
    無明確事證足認該等扣案物品確屬被告所有或與本件被告施
    用毒品之犯行相關，爰均不於本案為沒收之諭知。
據上論斷，應依刑事訴訟法第299 條第1 項前段，毒品危害防制
條例第10條第1 項，刑法第11條前段、第47條第1 項，判決如主
文。
本案經檢察官陳姿雯到庭執行職務。
中    華    民    國    99    年    2     月    5    日
                  刑事第二十庭  審判長法  官  邱景芬
                                      法  官  廖怡貞
                                      法  官  吳佳穎
以上正本證明與原本無異
如不服本判決應於送達後10日內向本院提出上訴狀
                                      書記官  黃炎煌
中    華    民    國    99    年    2     月    5    日
附錄本案論罪科刑法條全文：
毒品危害防制條例第10條：
施用第一級毒品者，處6 月以上5 年以下有期徒刑。
施用第二級毒品者，處3 年以下有期徒刑。

司法院資訊處製作；財團法人民間司法改革基金會備份。
